【裁判字號】    94,上,244
【裁判日期】    950411
【裁判案由】    給付買賣價金
【裁判全文】
臺灣高等法院民事判決                   94年度上字第244號
上  訴  人  億鼎國際有限公司
法定代理人  甲○○
訴訟代理人  朱正剛律師
複代理人    邱姿瑛律師
被上訴人    亞利皮藝企業有限公司
法定代理人  丁○○
            丙○○
            己○○
            乙○○
            戊○○
訴訟代理人  許明桐律師
複代理人    楊嘉馹律師
            毛仁全律師
上列當事人間給付買賣價金事件，上訴人對於中華民國94年1月
10日臺灣臺北地方法院92年度訴字第5500號第一審判決提起上訴
，本院於94年3月28日言詞辯論終結，判決如下：
    主  文
原判決關於駁回上訴人後開第二項之訴部分，及該部分假執行之
聲請，暨訴訟費用之裁判均廢棄。
被上訴人應再給付上訴人新台幣壹佰捌拾壹萬零伍拾元，及自民
國九十二年十一月十三日起至清償日止，按週年利率百分之五計
算之利息。
第一審（除確定部分外）及第二審訴訟費用，由被上訴人負擔。
本判決命被上訴人給付部分，於上訴人以新台幣陸拾壹萬元或等
值之國泰世華銀行東門分行發行之無記名可轉讓定期存單，為被
上訴人供擔保後，得假執行；但被上訴人如以新台幣壹佰捌拾壹
萬零伍拾元為上訴人預供擔保，得免為假執行。
    事實及理由
甲、程序方面：
    按有限公司之清算依公司法第113條之規定係準用無限公司
    之規定。而「無限公司之清算，以全體股東為清算人，但本
    法或章程另有規定或經股東會議決議另選清算人者，不在此
    限」；又「清算人有數人時，得推定一人或數人代表公司，
    如未推定時，各有對於第三人代表公司之權。」公司法第79
    條及第85條第1項前段分別定有明文。查被上訴人為有限公
    司，原法定代理人為丁○○，嗣於民國（下同）93年2月27
    日於原審審理時為解散登記，並未選任清算人，為被上訴人
    所自陳，並有被上訴人於本院提出之公司變更登記卡可憑（
    見本院卷71-72頁、86頁），依前開規定應以前揭卷附公司
    變更登記事項卡所載之全體股東丁○○、丙○○、己○○、
    乙○○、戊○○為清算人，又每一清算人均得單獨代表被上
    訴人，是原審於被上訴人為解散登記後，自仍得以有權單獨
    代表被上訴人之公司股東丁○○為法定代理人，進行訴訟，
    旋
    本件訴訟繫屬本院後，被上訴人以公司業已解散登記，且未
    選任清算人，其法定代理人變更為全體股東即丁○○、丙○
    ○、己○○、乙○○、戊○○，聲明承受訴訟程序，有聲明
    承受訴訟狀可憑（見本院卷86頁），核與法相符，應予准許
    ，合先敘明。
乙、實體方面：
一、上訴人主張：被上訴人於91年6月13日至同年9月16日間，陸
    續向伊訂購皮箱用皮料（下稱系爭貨物），約定總價金為新
    台幣（下同）4,00 0,013元，伊均已依被上訴人指示，將系
    爭貨物交付至被上訴人指定之地點，嗣兩造協議買賣價金變
    更為3,727,988元，惟被上訴人僅給付1,772,440元，餘款1,
    955,550元履經催討，被上訴人均置之不理，爰依契約關係
    ，求為命被上訴人給付伊1,955,550元及法定遲延利息之判
    決。原審僅判命被上訴人應給付上訴人145,500元及法定遲
    延利息，其餘為上訴人敗訴之判決，上訴人不服提起上訴。
    並於本院聲明：(一)原判決關於駁回上訴人後開第2項部分之
    訴廢棄。(二)上開廢棄部分，被上訴人應再給付上訴人1,810,
    050元，及自92年11月13日起至清償之日止，按年息5%計算
    之利息。(三)前項請求，上訴人願以現金或等值之國泰世華銀
    行東門分行發行之無記名可轉讓定期存單為擔保，請准宣告
    假執行（原審判命被上訴人給付上訴人145,500元及法定遲
    延利息部分，未據被上訴人上訴而告確定）。
二、被上訴人則以兩造買賣合意由訴外人昱維有限公司（下稱昱
    維公司）負責驗收上訴人所提供之系爭貨物品質，伊並不負
    責驗收，惟上訴人所交付之系爭貨物多批不符約定品質，如
    顏色不符、硬度太硬、厚度不足等瑕疵，致伊加工出口後遭
    客戶拒收並剋扣應付款以作為賠償，伊損失達千萬元之鉅，
    故伊得請求減少價金及損害賠償，而在此金額範圍內拒付上
    訴人所請求之價款等語，資為抗辯。並於本院聲明：(一)上訴
    駁回。(二)如受不利判決，請准供擔保宣告免為假執行。
三、兩造不爭執事項：被上訴人積欠上訴人本件請求之貨款1,81
    0,050元（見本院卷114頁、3頁反面即原審判決2頁事實及理
    由三）。
四、兩造於本院95年2月27日行準備程序時協議之爭點為：(一)兩
    造契約有無約定昱維公司之驗收為契約內容？其性質為何？
    (二)本件貨物有無民法第356條規定視為承認所受領之物？(三)
    兩造在91年12月4日之往來傳真，上訴人是否承認瑕疵？(四)
    本件瑕疵抗辯有無逾民法第365條規定6個月之期間？(五)被上
    訴人主張瑕疵、不完全給付有無理由？其金額為何？（見本
    院卷139頁）爰分項審究如下：
  (一)兩造契約有無約定昱維公司之驗收為契約內容？其性質為何
    ？
  １本件被上訴人抗辯兩造買賣約定系爭貨物由昱維公司確認品
    質才加工製造，昱維公司為上訴人之履行輔助人，伊並不負
    責驗收等情，為上訴人所否認，並主張兩造並未約定由昱維
    公司就系爭貨物為驗收。
  ２經查，依兩造往來由上訴人提出系爭貨物之訂購單共計16紙
    （見原審卷7-22頁），其中91年6月13日、91年7月2日之訂
    購單均註明「☆昱維確認」（見原審卷7、12頁）、91年9月
    16日之訂購單註明「☆昱維CFM」（見原審卷19頁）、91年
    10月14日之訂購單註明「☆昱維CFM OK才交大貨」（見原審
    卷21頁）等語，又上訴人亦自陳昱維公司是美商Travelpro
    International,Inc之台灣地區代理人，亦即美商若下訂單
    予被上訴人採購皮箱時，被上訴人則分向不同之零件供應商
    採購，諸如拉鍊、輪子、皮料等，再由被上訴人組合生產完
    畢後，始由昱維公司就皮箱之材料及成品驗貨後出口運至美
    國等語（見本院卷121頁、139頁），是上訴人既明知被上訴
    人完成後之皮箱須經昱維公司驗貨後始得出貨，則被上訴人
    既於訂購單上多次註明系爭貨物須由昱維公司確認，上訴人
    收受後未對之加以爭執，且依訂購單出貨，應可認兩造確有
    以昱維公司之驗貨為約定之條件，上訴人主張兩造並未約定
    以昱維公司之驗收為約定條件，自不足採。
  ３再查，被上訴人自陳訂購單上所載「昱維確認」係指上訴人
    交貨之皮料是否堪用，合乎約定品質，是在上訴人下游廠商
    出廠及送到大陸時候，由昱維公司派駐伊工廠的人確認後才
    裁剪、加工製作等語（見本院卷113、138頁），是兩造有關
    昱維公司確認，乃就系爭貨物品質驗收之約定，核其內容屬
    被上訴人即買受人權利之行使，上訴人就有關交付符合品質
    貨物之義務，尚非得以該約定之驗收方式加以履行，故被上
    訴人以兩造間有關皮料驗收方式之約定，抗辯昱維公司為上
    訴人之履行輔助人，自不足採。
  ４綜前所述，兩造間契約係約定以昱維公司對系爭貨物之驗收
    為其買賣之條件。
  (二)本件貨物有無民法第356條規定視為承認所受領之物？
  １本件被上訴人抗辯上訴人所交付之貨物有顏色不符、硬度太
    硬、厚度不足等瑕疵等情，則為上訴人所否認。
  ２按買受人應按物之性質，依通常程序從速檢查其所受領之物
    。如發見有應由出賣人負擔保責任之瑕疵時，應即通知出賣
    人。買受人怠於為前項之通知者，除依通常之檢查不能發見
    之瑕疵外，視為承認其所受領之物。民法第356條第1、2項
    定有明文。
  ３查被上訴人所主張之系爭皮料有顏色不符、硬度太硬、厚度
    不足等瑕疵，此依前述兩造合意由昱維公司驗收之約定觀之
    ，被上訴人原可於收受系爭貨物，並由昱維公司驗收時即可
    加以查覺，且被上訴人亦稱上訴人所交付有瑕疵之皮料（即
    被上訴人因皮料瑕疵遭美商退貨，並據以主張抵銷）於伊裁
    剪之前，有些可能經昱維公司確認，有些怠於確認，且上訴
    人所交付之所有皮料均已裁剪等語（見本院卷139頁），是
    依被上訴人所稱上訴人所交付之皮料有瑕疵，惟被上訴人怠
    於依通常程序從速檢查其所受領之物，復未能舉證證明前開
    瑕疵，非依通常程序檢查不能發見，且被上訴人復已裁剪系
    爭皮料，依前開規定，自應視為被上訴人業已承認其所受領
    之貨物，自不得於裁剪後再行主張上訴人交付之貨物有瑕疵
    。是上訴人主張被上訴人業已依民法第356條第2項之規定視
    為受領系爭貨物，自屬可採。至兩造約定由昱維公司驗收系
    爭貨物，為被上訴人權利之行使，如前所述，惟被上訴人自
    身怠於行使權利，實不得充作被上訴人未能依通常程序檢查
    瑕疵之依據，是被上訴人抗辯系爭貨物因未經昱維公司驗收
    而無法依通常程序檢查瑕疵，自不能視為業已承認其所受領
    之物云云，自不足採。
  (三)兩造在91年12月4日之往來傳真，上訴人是否承認瑕疵？
  １被上訴人抗辯依上訴人於91年12月4日簽回之信函（見原審
    卷150頁）中明確認知瑕疵存在，且同意暫保留價金，待昱
    維公司接受出貨、付款才處理，嗣系爭貨物迄未被接受且未
    付款，被上訴人自得拒絕付款等語，則為上訴人所否認。
  ２查被上訴人於91年12月4日與上訴人結帳，被上訴人傳真予
    上訴人之信函，文內註明8至10月待付款為2,582,520元，扣
    「2520Pu+TFL紅色」1,810,050元，「因紅色2520Pu+TFL色
    差嚴重，客人拒付及整批無法出貨，此紅色布料款金額1,80
    1,050元，無法付款，其它付772,470元，請簽回」，嗣經上
    訴人之職員魏秋月將前開「無法付款」刪除，並加註「暫保
    留」後蓋章簽回，被上訴人嗣後並支付該信函所載之772,47
    0元予上訴人等情，為兩造所不爭（見本院卷103頁、112頁
    ），並有該2次之往來文件在卷可憑（本院卷107-108頁），
    自堪信為真實。
  ３被上訴人抗辯其收受上訴人魏秋月簽回之信函後，再加註「
    待昱維公司接受出貨付款OK，才能處理」等字（見原審卷15
    0頁），並回傳予上訴人等語，上訴人既否認曾收受該加註
    之傳真函，被上訴人就其有利事實未能舉證證明之，自無從
    認定兩造就被上訴人事後加註「待昱維公司接受出貨付款OK
    ，才能處理」之付款條件業已達成合意，是被上訴人以昱維
    公司未接受貨物並付款，抗辯兩造合意之付款條件未成就而
    拒絕付款，自屬無據。
  ４再按解釋私人之契約應通觀全文，並斟酌立約當時之情形，
    以期不失立約人之真意（最高法院18年上字第1727號判例要
    旨參照）。本件依前開2所述，被上訴人雖於信函中主張上
    訴人所交付之貨物有色差之瑕疵，上訴人簽回僅允諾就被上
    訴人所主張有色差瑕疵之貨款「暫保留」，依該信函全文觀
    之，上訴人僅就被上訴人主張有色差瑕疵之皮料貨款，表示
    暫行保留之意，並未見上訴人有承認該瑕疵之表示。是被上
    訴人主張依該往來函件上訴人已明確認知該瑕疵之存在並予
    以承認，自不足採。
  (四)本件瑕疵抗辯有無逾民法第365條規定6個月之期間？
    按買受人因物有瑕疵，而得解除契約或請求減少價金者，其
    解除權或請求權，於買受人依第356條規定為通知後6個月間
    不行使或自物之交付時起經過5年而消滅。前項關於6個月期
    間之規定，於出賣人故意不告知瑕疵者，不適用之，民法第
    365條定有明文。查本件被上訴人所收受之皮料，因怠於為
    瑕疵之通知，依民法第356條第2項之規定視為承認其受領之
    物，且被上訴人復未能舉證證明上訴人事後已承認系爭貨物
    之瑕疵，已如前述，亦即被上訴人未依民法第356條之規定
    為檢查及瑕疵之通知，則被上訴人所為瑕疵之抗辯，自無民
    法第365條有關行使瑕疵擔保請求權期間規定之適用。
  (五)被上訴人主張瑕疵、不完全給付有無理由？其金額為何？
  １被上訴人因未履行依民法第356條規定從速檢查及通知義務
    ，其已喪失瑕疵擔保之權利，故被上訴人抗辯因系爭貨物之
    瑕疵所得主張價金減少之權利，並據以對上訴人主張抵銷，
    自屬無據。
  ２按出賣人就其交付之買賣標的物除負物之瑕疵擔保責任外，
    同時構成不完全給付之債務不履行責任。出賣人應負不完全
    給付之債務不履行責任者，買受人得類推適用民法第226條
    第2項規定請求損害賠償；或類推適用給付遲延之法則（最
    高法院77年度第7次民事庭會議決議(一)參照）。是買受人因
    物之瑕疵對出賣人主張不完全給付之損害賠償責任時，若該
    瑕疵給付為可補正時，買受人應命出賣人補正，經出賣人拒
    絕後始得請求出賣人負損害賠償之責。
  ３查本件兩造間之買賣標的物為皮料，上訴人稱伊所交付之皮
    料若不符兩造約定之品質，伊可予換貨等語（見本院卷95頁
    ），另依被上訴人所提出昱維公司傳真予被上訴人之函件載
    明「經我們臺北公司確認Flightpro2的面料太硬我司只同意
    用在拉杆箱上使用，手袋部分請再聯絡布廠更換」等語，被
    上訴人乃於該函再加註「#90694單中黑色-805y、（2520D）
    紅色-805Y請重補  於國外未裁」等語，並傳真予上訴人等
    情，有該函件一紙可憑（見原審卷134頁），是兩造間有關
    皮料買賣，於被上訴人發見瑕疵後未經裁剪加工前，係得命
    上訴人再行交付其他皮料以補正甚明。至被上訴人抗辯上訴
    人所交付之皮料無法再為2次加工，為不能補正云云，惟此
    乃被上訴人因怠於通知瑕疵即逕行裁剪，屬被上訴人視為承
    認受領之物之問題，如前所述，尚非得據以主張上訴人所交
    付之皮料若有瑕疵不得補正之依據，故被上訴人抗辯系爭貨
    物瑕疵不得補正，尚不足採。
  ４上訴人主張其所交付皮料之瑕疵既可補正，惟被上訴人未能
    舉證證明其業已命上訴人補正之，依前開說明，被上訴人自
    無從依不完全給付之規定，請求上訴人負損害賠償之責，被
    上訴人據以對上訴人主張抵銷，自屬無據。
四、綜上所述，上訴人主張其業依約交付皮料予被上訴人受領，
    為可採，被上訴人抗辯上訴人交付之皮料有瑕疵，並應負不
    完全給付損害賠償之責，為不可採。從而，上訴人基於買賣
    契約關係，請求被上訴人應再給付上訴人價金1,810,050元
    ，及自起訴狀繕本送達翌日（起訴狀繕本於92 年11月12日
    送達，見原審卷125頁送達證書）即自92年11月13日起至清
    償之日止，按年息5%計算之利息，為有理由，應予准許。原
    審為上訴人敗訴之判決，尚有未洽。上訴意旨指摘原判決不
    當，求予廢棄改判，為有理由，爰由本院予以廢棄改判，如
    主文第2項所示，又兩造均陳明願供擔保宣告准、免假執行
    ，經核均無不合，爰分別酌定相當擔保金額准許之。
五、本件事證已臻明確，兩造其餘主張及攻擊防禦方法，經核對
    本件判決結果無影響，爰不逐一論述，附此敘明。
據上論結，本件上訴為有理由，爰判決如主文。
中    華    民    國    95    年    4    月    11    日
                  民事第十五庭審判長法  官 黃騰耀
                                    法  官 黃國永
                                    法  官 李媛媛
正本係照原本作成。
如不服本判決，應於送達後20日內向本院提出上訴書狀，其未表
明上訴理由者，應於提出上訴後20日內向本院補提理由書狀（均
須按他造當事人之人數附繕本）上訴時應提出委任律師或具有律
師資格之人之委任狀；委任有律師資格者，另應附具律師資格證
書及釋明委任人與受任人有民事訴訟法第466條之一第一項但書
或第二項（詳附註）所定關係之釋明文書影本。
中    華    民    國    95    年    4     月    12    日
                                    書記官 秦仲芳
附註：
民事訴訟法第四百六十六條之一（第一項、第二項）：
對於第二審判決上訴，上訴人應委任律師為訴訟代理人。但上訴
人或其他法定代理人具有律師資格者，不在此限。
上訴人之配偶、三親等內之血親、二親等內之姻親，或上訴人為
法人、中央或地方機關時，其所屬專任人員具有律師資格並經法
院認為適當者，亦得為第三審訴訟代理人。


司法院資訊處製作；財團法人民間司法改革基金會備份。
